【裁判字號】    95,裁,840
【裁判日期】    950427
【裁判案由】    營業登記
【裁判全文】
最  高  行  政  法  院  裁  定
                                     95年度裁字第00840號
抗  告  人  甲○○
上列抗告人與相對人財政部臺北市國稅局間因營業登記事件，對
於中華民國94年7月29日臺北高等行政法院93年度訴字第1177號
裁定提起抗告，本院裁定如下︰
    主  文
抗告駁回。
抗告訴訟費用由抗告人負擔。
    理  由
一、按行政訴訟法第4條第1項規定：人民因中央或地方機關之違
    法行政處分，認為損害其權利或法律上之利益，經依訴願法
    提起訴願而不服其決定者，得向高等行政法院提起撤銷訴訟
    。而此所謂行政處分，依訴願法第3條第1項規定係指中央或
    地方機關就公法上具體事件所為之決定或其他公權力措施而
    對外直接發生法律效果之單方行政行為而言。至行政機關所
    為單純的事實之敘述或理由之說明，既不因該項敘述或說明
    而生法律效果，自非行政處分，人民對之，即不得提起行政
    爭訟。
二、抗告意旨略以：原審認為相對人之通知書係屬意思通知性質
    ，並非具體之課稅罰鍰云云。惟既謂通知書非謂行政處分，
    自亦不得以該通知書作為裁罰處分之依據；又若認該通知書
    非行政處分，即係認為無須經過復查、訴願程序，可逕向行
    政法院提起救濟，此亦與稅法上要求須經復查、訴願程序，
    始得進行司法救濟之規定有違，故前揭通知書為行政處分應
    屬無訛。實則，抗告人係於自家4坪大之客廳中，獨自操件
    孵化、生產小魚出售，依商業登記法第4條第2款與加值型及
    非加值型營業稅法（下稱營業稅法）第8條第19款、第20款
    之規定，免辦登記並免徵營業稅；然相對人竟未派員至現場
    勘查，並曲解財政部台財稅第841631706號函釋意旨，逕以
    系爭92年11月10日財北國稅內湖營業字第0920016596號函（
    下稱系爭函）通知抗告人辦理登記事宜，即屬違誤。末查，
    相對人以不合法通知書處抗告人罰鍰，惟該通知書所引據之
    事證，除係與本案無涉之函釋外，亦未註明所適用之法條，
    其有違誤甚明等語，請求廢棄原裁定。
三、本件抗告人涉嫌以住家養殖及銷售觀賞魚，案經臺北市稅捐
    稽徵處內湖分處查獲通報相對人所屬內湖稽徵所，經該所以
    92年10月8日財北國稅內湖營業字第0920015139號函通知抗
    告人補辦設立登記，抗告人以其有營業稅法第8條第19款免
    徵營業稅之適用，依同法第29條規定免辦營業登記，另依商
    業登記法第4條第2項規定，家庭農、林、漁、牧產物業者，
    亦免辦登記為由，向該所陳情，經該所以系爭函復稱：「主
    旨：有關台端陳情以住家銷售觀賞魚，申請免辦登記乙案，
    復如說明。另請參考財政部85年2月14日台財稅第851895736
    號函辦理。說明：一、依據台端92年10月29日陳情書辦理。
    二、查財政部84年6月29日台財稅第841631706號函示：營業
    稅法第8條第1項第19款修正條文於84年3月1日起實施後，專
    營該條項款免稅貨物之營業人，依所得稅法第18條規定，仍
    應依法辦理營業登記。台端經臺北市稅捐稽徵處內湖分處查
    得於星雲街108號房屋有觀賞魚銷售情形，因現場房屋非農
    地，自無免辦營業登記之適用。仍請依規定辦理。三、隨文
    檢送『人民陳情案件處理情形調查表』乙份，請填答後寄還
    財政部臺北市國稅局服務科。」等語。抗告人就系爭函不服
    ，主張其係專營免稅貨物之營業人，所孵化之魚，符合商業
    登記法第4條第2款規定免辦登記，自符合營業稅法第8條第1
    9款免稅定義，非屬營業人範圍云云，提起訴願，訴願決定
    以系爭函乃屬意思通知之性質，並非具體之課稅或罰鍰處分
    ，尚不能謂為行政處分，而為訴願不受理之決定，抗告人仍
    不服，遂提起本件行政訴訟。原裁定以：經查抗告人未辦營
    業登記案前經相對人所屬內湖稽徵所催辦登記，仍未補辦登
    記，該所已依營業稅法第45條規定以92年11月11日處分書處
    抗告人罰鍰新臺幣3,000元（處分書編號：Ｚ0000000000000
    ），該罰鍰處分經抗告人申請復查及提起訴願，俱被駁回後
    抗告人提起行政訴訟，由原審另案審理中。是相對人所屬內
    湖稽徵所系爭92年11月10日財北國稅內湖營營業字第092001
    6596號函請抗告人依規定辦理營業登記，顯係事實之敘述及
    理由之說明，尚不對外發生准駁之法律上效果，其與行政官
    署本於行政權作用，就特定事件對於特定人所為對外發生法
    律效果之具體處分有別，即難謂其屬行政處分性質，抗告人
    對之提起訴願及行政訴訟，自非法之所許，因引行政訴訟法
    第107條第1項第10款規定，以裁定駁回抗告人之訴，揆諸首
    揭說明，核無違誤。抗告論旨，難認有理由，應予駁回。
四、依行政訴訟法第104條、民事訴訟法第95條、第78條，裁定
    如主文。
中    華    民    國    95    年    4     月    27    日
                  第二庭審判長法  官  廖  政  雄
                              法  官  林  清  祥
                              法  官  鍾  耀  光
                              法  官  姜  仁  脩
                              法  官  胡  國  棟
以  上  正  本  證  明  與  原  本  無  異
中    華    民    國    95    年    4     月    27    日
                              書記官  陳  盛  信


司法院資訊處製作；財團法人民間司法改革基金會備份。
